臺灣桃園地方法院刑事判決　　　　　　100年度簡上字第327號
上　訴　人
即　被　告　　林岳宏原名林垣.
上列上訴人即被告因家暴傷害案件，不服本院於民國100年5月24
日所為之99年度壢簡字第1441號第一審刑事簡易判決（原檢察官
聲請簡易判決處刑案號：99年度偵字第15737 號），提起上訴，
本院管轄第二審合議庭判決如下：
    主  文
上訴駁回。
    事  實
一、林岳宏係陳煖惠之前夫，2 人間具有家庭暴力防治法第3 條
    第1 款所定之家庭成員關係。於民國98年2 月18日（聲請簡
    易判決處刑書誤載為99年2 月18日）凌晨2 時許，林岳宏在
    桃園縣中壢市○○路276 之1 號住處4 樓，因細故與陳煖惠
    發生爭執，竟基於傷害他人身體之犯意，以雙手抓住陳煖惠
    之手臂上下拉扯，並以雙手勒住陳煖惠之頸部，致陳煖惠受
    有雙前臂紅腫、右前頸紅腫等傷害。
二、案經陳煖惠訴請臺灣桃園地方法院檢察署檢察官偵查後聲請
    以簡易判決處刑。
    理  由
一、本案所引用之供述及非供述證據，經本院依法踐行調查證據
    程序，檢察官、被告均不爭執各該證據之證據能力，且亦查
    無依法應排除其證據能力之情形，是後述所引用證據之證據
    能力均無疑義，先予敘明。
二、訊據被告林岳宏固坦承於前開時、地有抓住告訴人陳煖惠手
    臂之事實，惟矢口否認有何傷害犯行，辯稱：當時是陳煖惠
    先動手打伊，伊才抓住陳煖惠的手，且伊並沒有勒住陳煖惠
    的脖子，伊認為陳煖惠的傷勢是陳煖惠自己假造的，伊是遭
    陳煖惠陷害云云。惟查：
（一）上揭犯罪事實，業據證人即告訴人陳煖惠於檢察官訊問、
      本院原審訊問及本院審理時證述：當天晚上10點多伊就睡
      覺了，被告跟朋友出去喝酒約凌晨1 點多才回來，就把伊
      吵醒，還對伊說一些難聽的話，當時伊躺在床上，被告就
      抓住伊的雙手上臂，不停地把伊上半身拉起來後往床上摔
      ，還有用雙手從正面掐住伊的脖子，之後又繼續把伊往床
      上摔，伊當時一直哭還有尖叫，後來伊等爭執一段時間後
      ，被告的姊姊就上來查看，當時被告的雙手還是抓住伊的
      手臂，所以被告的姊姊就叫被告放手，但是被告還是不肯
      放手，之後被告的母親也上來叫被告放手，被告才放手，
      後來被告的姊姊叫被告離開房間，伊就將房門反鎖，並打
      電話給伊母親，請伊母親趕快過來，伊母親過來後有質問
      被告為何這樣對伊，然後就把伊帶走，在離開上開住處後
      ，伊發現身上有傷，所以就跟伊母親先去醫院驗傷，才回
      伊母親家等語明確（見98年度他字第3497號卷第32至34頁
      ，本院99年度壢簡字第1441號卷第27至28頁，本院100 年
      度簡上字第327 號卷第31至33頁），且依證人即被告姊姊
      林慧珠於檢察官訊問時證稱：當時伊在睡覺，後來伊聽到
      吵鬧聲，就上樓，看到被告握住告訴人的手腕，伊就叫被
      告離開房間，陳煖惠就打電話叫陳煖惠的母親過來等語（
      見98年度他字第3497號卷第51頁），顯見被告與告訴人確
      有發生爭執，進而與告訴人有肢體接觸，此外，復有敏盛
      綜合醫院於98年2 月18日出具之受理家庭暴力事件驗傷診
      斷書1 份在卷可稽（見98年度他字第3497號卷第3 頁），
      而該驗傷診斷書所載驗傷之時間為98年2 月18日凌晨4 時
      15分許，與本件案發時間相近，且其所載告訴人所受右前
      頸紅腫、雙前臂紅腫等傷勢，亦與告訴人指訴受傷之情節
      相符，則告訴人所指被告有上開行為而造成其受有前揭傷
      勢即與常情無違，而堪採信。
（二）被告雖以前詞置辯，然被告既坦承有抓住告訴人手部之行
      為，且告訴人手部亦受有雙前臂紅腫之傷害，則告訴人實
      無再虛捏「被告有徒手勒住其頸部，致其受有右前頸紅腫
      」傷害情節之必要；又衡情若非被告出於傷害之故意而為
      傷害犯行，告訴人當無僅因被告出手抓住其雙手，即除雙
      前臂紅腫外，其右前頸紅腫亦有受傷之理，況依證人即告
      訴人母親潘寶釵於本院審理時證述：伊帶陳煖惠離開後，
      在回家的路上，陳煖惠說伊身體不舒服、會痛，所以伊等
      就先到醫院檢查，伊等到醫院驗傷時，有看到陳煖惠脖子
      紅紅的等語（見本院100 年度簡上字第327 號卷第33至34
      頁），足見告訴人與被告發生爭執而離開上開住處後，即
      馬上前往醫院驗傷，且衡情醫院之醫護人員係於偶然之機
      會為告訴人檢視傷勢，自無甘冒偽造文書之風險而故意填
      載不實驗傷診斷書之必要，是被告上開空言辯稱，無非避
      就卸責之詞，洵難採信。
（三）又被告雖辯稱：當時是陳煖惠先動手打伊，伊才抓住陳煖
      惠的手云云。惟按正當防衛必須對於現在不法之侵害始得
      為之，侵害業已過去，即無正當防衛可言。至彼此互毆，
      衡之一般社會經驗法則，係屬多數動作構成單純一罪而互
      為攻擊之傷害行為，必以一方初無傷人之行為，因排除對
      方不法之侵害而加以還擊，始得以正當防衛論。反之，縱
      令一方先行出手，而還擊之一方在客觀上苟非單純對於現
      在不法之侵害為必要排除之反擊行為，因其本即有傷害之
      犯意存在，則對其互為攻擊之還手反擊行為，自無主張防
      衛權之餘地（參最高法院30年上字第1040號判例意旨、92
      年度台上字第3039號判決意旨）。查證人陳煖惠堅詞否認
      當時有動手打被告之情，且衡以倘被告當時係為阻止陳煖
      惠動手，則其於抓住陳煖惠之雙手而制止陳煖惠之行為，
      自應立即放開陳煖惠之雙手，然被告當時確持續抓住陳煖
      惠之雙手，並將之往床上不停摔打，甚至再以雙手掐住陳
      煖惠之脖子，直到其姊姊及母親前來制止才停止，則被告
      上開所為已非單純係對於現在不法之侵害所為必要排除之
      反擊行為，反係具有傷害告訴人之犯意存在，至為灼然，
      是被告上開辯解，亦屬事後卸責之詞，委無足採。
（四）綜上所述，本件事證明確，被告犯行堪予認定，應依法論
      科。
三、核被告所為，係犯刑法第277 條第1 項之傷害罪。被告與告
    訴人間為前配偶關係，屬家庭暴力防治法第3 條第1 款所定
    之家庭成員，是被告對告訴人故意施以身體上之不法侵害，
    而成立刑法傷害罪，亦屬家庭暴力防治法第2 條第2 項所稱
    之家庭暴力罪。又被告以徒手勒住頸部及抓住手臂等方式傷
    害告訴人，惟其係於密切接近時間在同地實施，侵害同一法
    益，其行為獨立性較為薄弱，依一般社會健全觀念，在時間
    差距上，難以強行分開，應視為數個舉動接續施行，合為包
    括一行為予以評價為接續犯，論以一罪。原審以被告上揭罪
    證明確，適用刑法第277 條第1 項、第41條第1 項前段，刑
    法施行法第1 條之1 第1 項、第2 項前段，並審酌被告因細
    故毆打告訴人，告訴人傷勢非重，其犯罪動機、目的、手段
    及其品行、智識程度、犯罪後之態度等一切情狀，量處拘役
    20日，並諭知易科罰金之折算標準，核其認事用法、量刑均
    無不合，是被告上訴意旨否認犯罪，指摘原判決不當，求予
    撤銷改判，核無理由，應予駁回。
據上論斷，應依刑事訴訟法第455 條之1 第1 項、第3 項、第36
8 條，判決如主文。
本案經檢察官吳美文到庭執行職務。
中    華    民    國  100     年    8    月     31    日
                刑事第十二庭審判長法  官  許  雅  婷
                                  法  官  黃  裕  民
                                  法  官  羅  國  鴻
以上正本證明與原本無異。
不得上訴。
                                  書記官  洪  明  煥
中    華    民    國   100    年    9     月    1     日
【論罪科刑法條】
中華民國刑法第277條
傷害人之身體或健康者，處3 年以下有期徒刑、拘役或1 千元以
下罰金。
犯前項之罪因而致人於死者，處無期徒刑或7 年以上有期徒刑；
致重傷者，處3 年以上10年以下有期徒刑。